臺灣高等法院刑事判決
111年度上訴字第1036號
上  訴  人  
即  被  告  林真妤



上列上訴人即被告因詐欺案件，不服臺灣桃園地方法院109年度
審訴字第1500號，中華民國111年1月13日第一審判決（追加起訴
案號：臺灣桃園地方檢察署109年度偵字第18348號，移送併辦案
號：同署109年度偵字第9216號），提起上訴，本院判決如下：
    主      文
上訴駁回。
    事實及理由
壹、程序部分（即本院審理範圍）
    按刑事訴訟法施行法第7條之13前段規定：中華民國110年5
    月31日修正通過之刑事訴訟法施行前，已繫屬於各級法院之
    案件，於施行後始適用修正前刑事訴訟法第348條規定。又
    新修正之刑事訴訟法第348條規定已於110年6月16日公布，
    依中央法規標準法第13條規定，自本條公布之日起算至第3 
    日起即於同年6月18日即已發生效力。換言之，於110年6月1
    8日後（包括當日）繫屬於各級法院之案件，均應依修正後
    之刑事訴訟法第348條規定處理（最高法院110年度台上字第
    6211號判決意旨參照）。查修正後之刑事訴訟法第348條係
    規定：（第1項）上訴得對於判決之一部為之。（第2項）對
    於判決之一部上訴者，其有關係之部分，視為亦已上訴。但
    有關係之部分為無罪、免訴或不受理者，不在此限。（第3
    項）上訴得明示僅就判決之刑、沒收或保安處分一部為之。
    本件原審認定上訴人即被告林真妤係犯刑法第339條之4第1
    項第2款之三人以上共同詐欺取財罪，量處有期徒刑1年1月
    ，並就未扣案之犯罪所得新臺幣（下同）20萬元諭知沒收及
    諭知於全部或一部不能沒收或不宜執行沒收時，追徵其價額
    。被告不服原判決，於111年1月28日提起上訴、於111年3月
    8日提出上訴理由，並於111年3月17日繫屬於本院，此有蓋
    用本院收文章之原審法院111年3月16桃院增刑謙109審訴150
    0字第1110007801號函及被告聲明上訴、上訴狀等附卷可稽
    （見本院卷第3、19-21頁），依首揭規定與說明，自應適用
    修正後之刑事訴訟法第348條定其上訴範圍。而被告於上訴
    狀中表明其於偵審期間均自白犯行，態度良好，正積極籌錢
    與告訴人和解以求從輕量刑，檢察官則未提起上訴，故本件
    上訴範圍只限於原判決之刑部分，被告未表明上訴之認定犯
    罪事實、論罪及沒收等其餘部分，則不在上訴範圍。惟就量
    刑所依附原判決關於犯罪事實、論罪、所犯法條、沒收等未
    表明上訴部分，均援用原審判決書之記載（如附件）。
貳、駁回上訴之理由
一、被告上訴意旨略以：被告於偵審期間皆自白承認犯罪，犯後
    態度良好，且積極籌錢，將在刑事附帶民事訴訟案件開庭前
    將款項準備完成，以利和解進行，並期從輕量刑云云。
二、按刑事審判旨在實現刑罰權之分配的正義，故法院對有罪被
    告之科刑，應符合罪刑相當之原則，使輕重得宜，罰當其罪
    ，以契合社會之法律感情，此所以刑法第57條明定科刑時應
    審酌一切情狀，尤應注意該條所列10款事項以為科刑輕重之
    標準，俾使法院就個案之量刑，能斟酌至當；而量刑輕重係
    屬事實審法院得依職權自由裁量之事項，苟已斟酌刑法第57
    條各款所列情狀而未逾越法定刑度，不得遽指為違法（最高
    法院72年度台上字第6696號判決意旨參照）。查原判決業已
    審酌被告明知詐欺犯罪在我國橫行多年，社會上屢見大量被
    害人遭各式詐欺手法騙取金錢，並在匯款至金融帳戶後旋遭
    提領一空，故於政府機關、傳播媒體不斷揭露及宣導下，若
    不合常情地提供金融帳戶給不具相當信賴關係之人使用，自
    可預見該金融帳戶可能被用以收受詐欺所得款項，詎被告輕
    率地提供上開帳戶給不詳人士使用，而與不詳人士共同騙取
    告訴人之金錢，所為應予非難，惟念被告尚能坦承犯行，兼
    衡其犯罪之動機、目的、手段、素行及告訴人所受損害等一
    切情狀，酌情量處如原判決主文所示之刑，並就未扣案之犯
    罪所得20萬元諭知沒收及諭知於全部或一部不能沒收或不宜
    執行沒收時，追徵其價額。原判決實已充分考量被告之犯罪
    情節、認罪、未和解及告訴人所受損害等情狀，依刑法第57
    條各款事項為量刑，經核原審之量刑並無濫用裁量權、違反
    罪刑相當原則等違法或不當情事。　　
三、且查，被告於警詢中即表示願意歸還款項予告訴人（見109
    年度偵字第14252號卷第138頁）而未為之，嗣於原審準備程
    序亦表示已準備25萬元欲於下次開庭時返還告訴人，嗣稱身
    體不適而未到庭（見原審卷第94、101、105頁）；後再次當
    庭表示會賠償，嗣於開庭時又稱僅攜帶3萬元（惟告訴人已
    無意願到庭），其餘款項需籌措（見原審卷第144頁）；之
    後數度開庭未到，直至辯論終結前仍未還款；被告上訴後，
    本院詢問告訴人，告訴人表示被告未與之聯繫，其已無意願
    與被告進行和解程序，有本院公務電話查詢紀錄表在卷可佐
    （見本院卷第49頁），復經本院依法傳喚被告，被告無正當
    理由未於準備程序及審理期日到庭，故就本件關於被告未賠
    償告訴人損害之量刑基礎，並未因被告上訴表示欲籌措款項
    與告訴人進行和解即有所變動，被告上訴請求從輕量刑云云
    ，難認有據。　
四、準此，被告上訴主張已積極進行和解，希冀從輕量刑，並無
    可採，是其上訴為無理由，應予駁回。
五、被告經合法傳喚，無正當理由未於審理期日到庭，有其戶役
    政資訊網站查詢-個人資料查詢、本院出入監簡列表、前案
    案件異動查證作業及送達證書等件在卷足憑，爰依刑事訴訟
    法第371條之規定，不待其陳述逕行判決。　　
據上論斷，應依刑事訴訟法第368條、第371條、第373條，判決
如主文。
本案經檢察官劉昱吟追加起訴、檢察官蔡啟文移送併辦，被告上
訴後，由檢察官劉俊杰到庭執行職務。　　
中　　華　　民　　國　　111 　年　　5 　　月　　31　　日
                  刑事第十六庭  審判長法　官  劉嶽承
                                      法　官  王耀興
                                      法　官  古瑞君
以上正本證明與原本無異。
如不服本判決，應於收受送達後20日內向本院提出上訴書狀，其
未敘述上訴之理由者並得於提起上訴後20日內向本院補提理由書
（均須按他造當事人之人數附繕本）「切勿逕送上級法院」。
                                      書記官  林君縈
中　　華　　民　　國　　111 　年　　5 　　月　　31　　日
附錄：本案論罪科刑法條全文
中華民國刑法第339條之4
犯第339條詐欺罪而有下列情形之一者，處1年以上7年以下有期
徒刑，得併科1百萬元以下罰金：
一、冒用政府機關或公務員名義犯之。
二、三人以上共同犯之。
三、以廣播電視、電子通訊、網際網路或其他媒體等傳播工具，
    對公眾散布而犯之。
前項之未遂犯罰之。

附件
臺灣桃園地方法院刑事判決
                       　　　　　  109年度審訴字第1500號
公　訴　人　臺灣桃園地方檢察署檢察官
被　　　告　林真妤 
上列被告因詐欺案件，經檢察官追加起訴（109年度偵字第18348
號）暨移送併辦（臺灣士林地方檢察署109年度偵字第9216號）
，被告於準備程序中就被訴事實為有罪之陳述，經本院告知簡式
審判程序之旨，並聽取當事人之意見後，合議庭裁定改由受命法
官獨任依簡式審判程序審理，判決如下：
    主  文
林真妤犯三人以上共同詐欺取財罪，處有期徒刑壹年壹月。
未扣案之犯罪所得現金新臺幣貳拾萬元沒收，於全部或一部不能
沒收或不宜執行沒收時，追徵其價額。
    事實及理由
一、本件犯罪事實及證據，除證據部分補充「被告林真妤於本院
    準備程序及審理時之自白、共犯邱士瑜於本院準備程序時之
    陳述」外，餘均引用檢察官起訴書及移送併辦意旨書所載（
    詳如附件一、二）。
二、論罪科刑：
（一）故核被告所為，係犯刑法第339條之4第1項第2款之三人以
      上共同詐欺取財罪。又檢察官移送併辦之犯罪事實，與起
      訴書所載之犯罪事實為同一事實，本院自得併予審理，附
      此敘明。
（二）被告與邱士瑜、暱稱「奕儒（長江）」及其所屬詐欺集團
      成員間，就上開犯行有犯意聯絡與行為分擔，應依刑法第
      28條之規定，論以共同正犯。
（三）被告前因①施用第二級毒品案件，經臺灣士林地方法院（
      下稱士林地院）以108年度士簡字第549 號判決判處有 期
      徒刑3 月確定，於民國108年10月1日易科罰金執行完畢（
      於本案構成累犯）；另因②施用第二級毒品案件，經士林
      地院以108年度湖簡字第562號判決判處有期徒刑3月確定
      ；上揭①②所示之各罪刑，復經士林地院以109年度聲字第4
      57號裁定定應執行有期徒刑5月確定，於109年7月9日易科
      罰金執行完畢，此有臺灣高等法院被告前案紀錄表在卷可
      按，第查，「數罪併罰之案件，雖應依刑法第五十條、第
      五十一條規定就數罪所宣告之刑定其應執行之刑，然此僅
      屬就數罪之刑，如何定其應執行者之問題，本於數宣告刑
      ，應有數刑罰權，此項執行方法之規定，並不能推翻被告
      所犯係數罪之本質，若其中一罪已執行完畢，自不因嗣後
      定其執行刑而影響先前一罪已執行完畢之事實」（最高法
      院104年度第6次刑庭會議決議意旨參照），職是，①之罪
      刑既已於108年10月1日執行完畢，則此執行完畢之事實，
      自不受嗣須與②之罪刑另定應執行刑而有所更迭，因之，
      其受徒刑之執行完畢後，5年以內故意再犯有期徒刑以上
      之本罪，屬累犯，惟審酌釋字第775號解釋意旨，被告所
      犯前案與本案不僅犯罪型態不同，且所侵害之法益、對社
      會之危害程度，亦有相當差別，兩者間顯無延續性或關聯
      性，故本案以不加重其刑為宜。
（四）爰審酌被告明知詐欺犯罪在我國橫行多年，社會上屢見大
      量被害人遭各式詐欺手法騙取金錢，並在匯款至金融帳戶
      後旋遭提領一空，故於政府機關、傳播媒體不斷揭露及宣
      導下，若不合常情地提供金融帳戶給不具相當信賴關係之
      人使用，自可預見該金融帳戶可能被用以收受詐欺所得款
      項，詎被告輕率地提供上開帳戶給不詳人士使用，而與不
      詳人士共同騙取告訴人之金錢，所為應予非難，惟念被告
      尚能坦承犯行，兼衡其犯罪之動機、目的、手段、素行及
      告訴人所受損害等一切情狀，量處如主文所示之刑。
三、沒收：
　　按「犯罪所得，屬於犯罪行為人者，沒收之。但有特別規定
    者，依其規定」、「前二項之沒收，於全部或一部不能沒收
    或不宜執行沒收時，追徵其價額」、「第1項及第2項之犯罪
    所得，包括違法行為所得、其變得之物或財產上利益及其孳
    息」、「犯罪所得已實際合法發還被害人者，不予宣告沒收
    或追徵」，刑法第38條之1第1項、第3至5項定有明文。本案
    詐得之款項新臺幣20萬元為本案之犯罪所得，並據被告林真
    妤與共犯邱士瑜於本院準備程序時稱：錢都用光了等語（見
    本院卷第94頁），準此，該筆款項當屬被告與共同正犯邱士
    瑜所共有，且未據扣案，復未發還告訴人，自應依刑法第38
    條之1第1項前段、第3項之規定宣告沒收，於全部或一部不
    能沒收或不宜執行沒收時，追徵其價額，末此之追徵並係應
    對被告與共同正犯邱士瑜「連帶」為之，進言之，即對其中
    一人追徵之所得，另人於此額度免其責任，順此敘明。
據上論斷，應依刑事訴訟法第273條之1第1項、第299條第1項前
段、第310條之2、第454條，判決如主文。
本案經檢察官董諭到庭執行職務。
中    華    民    國   111    年   1     月    13     日
                  刑事審查庭  法  官  李佳穎
以上正本證明與原本無異。
如不服本判決應於收受判決後20日內向本院提出上訴書狀，並應
敘述具體理由。其未敘述上訴理由者，應於上訴期間屆滿後20日
內向本院補提理由書(均須按他造當事人之人數附繕本)「切勿逕
送上級法院」。
                              書記官  蔡萱穎
中    華    民    國   111    年   1     月    13     日
附錄本案論罪科刑法條：
中華民國刑法第339條之4
犯第339條詐欺罪而有下列情形之一者，處1年以上7年以下有期
徒刑，得併科1百萬元以下罰金：
一、冒用政府機關或公務員名義犯之。
二、三人以上共同犯之。
三、以廣播電視、電子通訊、網際網路或其他媒體等傳播工具，
    對公眾散布而犯之。
前項之未遂犯罰之。
附件一：
臺灣桃園地方檢察署檢察官追加起訴書
                                    109年度偵字第18348號
　　被　　　告　林真妤　
上列被告因詐欺案件，業經偵查終結，因共同被告邱士瑜前經本
署檢察官以109年度偵字第14252號提起公訴，現由貴院謙股以10
9年審訴字1323號案件審理中，與本件係屬數人共犯一罪之相牽
連案件，認宜追加起訴，茲將犯罪事實及證據並所犯法條分敘如
下：
　　　　犯罪事實
一、林真妤與邱士瑜（另經本署檢察官以109年度偵字第14252號
    提起公訴）為男女朋友，林真妤明知一旦提供金融帳戶予詐
    欺集團使用，其所提供之金融帳戶內將會有被害人匯入之款
    項，而認可利用此方式進行詐欺取財，竟基於意圖自己不法
    所有之3人以上共同犯詐欺取財之犯意聯絡，而於民國109年
    3月16日間，以行動電話通訊軟體，提供其所有之中國信託
    商業銀行股份有限公司帳號000-00000000000號帳戶（下稱
    中信銀行帳戶）之存摺、印文、身份證、金融卡之照片予真
    實姓名年籍不詳暱稱「奕儒（長江）」之人，作為收取受騙
    者所交之款項所用。後該詐騙集團成員在取得前開中信銀行
    帳戶之掌控後，乃共同基於意圖三人以上詐欺取財之犯意，
    先由該詐欺集團之不詳機手成員撥打電話予陳美秀，佯裝為
    其友人，並詐稱需款孔急等語，致陳美秀陷於錯誤，而於10
    9年3月23日13時許，在新北市○○區○○路0段00號臨櫃匯款新
    臺幣（下同）20萬元至上開中信帳戶內。經該詐欺集團不詳
    成員確認陳美秀經詐欺款項入款後，「奕儒（長江）」即以
    LINE通知林真妤前往取款，而因林真妤不會開車，又必須在
    家照顧幼兒，邱士瑜即與林真妤與該複數成員共同意圖為自
    己不法所有，基於詐欺之犯意聯絡，經林真妤交付邱士瑜上
    開中信銀行帳戶金融卡及密碼，由邱士瑜於109年3月23日14
    時36分，在桃園市○○區○○路0段000號統一超商觀成門市，提
    領10萬元；又於同日14時20分許，至桃園市○○區○○路0段000
    號統一超商觀工門市，提領2萬元，邱士瑜、林真妤將所入
    帳之款項，轉帳、提領花用殆盡。
二、案經本署檢察官簽分偵辦。
　　　　證據並所犯法條
一、訊據被告林真妤坦承因網路覓得上開工作機會，並委由同案
    被告邱士瑜領款等情，復與證人即同案被告邱士瑜證述情節
    大致相符，並經證人即告訴人陳美秀於警詢之證述明確，另
    有匯款申請書影本、五股區農會活期儲蓄存款簿影本、內政
    部警政署反詐騙諮詢專線紀錄表、新北市政府警察局蘆洲分
    局五股分駐所受理詐騙帳戶通報警示簡便格式表、金融機構
    聯防機制通報單、帳戶個資檢視報表、中信銀行帳戶資料表
    、存款交易明細、監視器翻拍照片各1份在卷可考，被告犯
    行應堪認定。
二、核被告林真妤所為，係犯刑法第339條之4第1項第2款之三人
    以上共同犯詐欺取財罪。被告與同案被告邱士瑜分別與「奕
    儒（長江）」詐欺集團複數成員間，有犯意聯絡及行為分擔
    ，依刑法第28條之規定論以共同正犯。另被告尚難遽認其有
    參與犯罪組織，併此敘明。又被告犯罪所得20萬元，請依刑
    法第38條之1第1項、第3項規定宣告沒收，並於全部或一部
    不能沒收或不宜執行沒收時，追徵其價額。
三、依刑事訴訟法第265條第1項追加起訴。
  　此　致
臺灣桃園地方法院
中　　華　　民　　國　 109　　年　　6 　　月　　29　　日
　　　　　　　　　　　　　　　檢  察  官  劉  昱  吟 
本件證明與原本無異　
中　　華　　民　　國　 109  　年　  7     月     7    日
                              書  記  官  王  鴻  儒
所犯法條　　
中華民國刑法第339條之4第1項第2款
犯第339條詐欺罪而有下列情形之一者，處1年以上7年以下有期
徒刑，得併科1百萬元以下罰金：
一、冒用政府機關或公務員名義犯之。
二、三人以上共同犯之。
三、以廣播電視、電子通訊、網際網路或其他媒體等傳播工具，
    對公眾散布而犯之。
前項之未遂犯罰之。
附件二：
臺灣士林地方檢察署檢察官併辦意旨書
                                     109年度偵字第9216號
被　　　告　林真妤　
上列被告因詐欺案件，經偵查結果，認應移請貴院併案審理，茲
將併案意旨敘述如下：　
一、犯罪事實：林真妤與邱士瑜（另經臺灣桃園地方檢察署檢察
    官以109年度偵字第14252號提起公訴）為男女朋友，林真妤
    明知一旦提供金融帳戶予詐欺集團使用，其所提供之金融帳
    戶內將會有被害人匯入之款項，而認可利用此方式進行詐欺
    取財，竟基於意圖自己不法所有之3人以上共同犯詐欺取財
    之犯意聯絡，而於民國109年3月16日間，以行動電話通訊軟
    體，提供其所有之中國信託商業銀行股份有限公司帳號000-
    00000000000號帳戶（下稱中信銀行帳戶）之存摺、印文、
    身分證、金融卡之照片予真實姓名年籍不詳暱稱「奕儒（長
    江）」之人，作為收取受騙者所交之款項所用。後該詐騙集
    團成員在取得前開中信銀行帳戶之掌控後，乃共同基於意圖
    三人以上詐欺取財之犯意，先由該詐欺集團之不詳成員撥打
    電話予陳美秀，佯裝為其友人，並詐稱需款孔急等語，致陳
    美秀陷於錯誤，而於109年3月23日13時許，在新北市○○區○○
    路0段00號臨櫃匯款新臺幣（下同）20萬元至上開中信帳戶
    內。經該詐欺集團不詳成員確認陳美秀經詐欺款項入款後，
    「奕儒（長江）」即以LINE通知林真妤前往取款，而因林真
    妤不會開車，又必須在家照顧幼兒，邱士瑜即與林真妤與該
    複數成員共同意圖為自己不法所有，基於詐欺之犯意聯絡，
    經林真妤交付邱士瑜上開中信銀行帳戶金融卡及密碼，由邱
    士瑜於109年3月23日14時36分，在桃園市○○區○○路0段000號
    統一超商觀成門市，提領10萬元；又於同日14時20分許，至
    桃園市○○區○○路0段000號統一超商觀工門市，提領2萬元，
    邱士瑜、林真妤將所入帳之款項，轉帳、提領花用殆盡。案
    經陳美秀訴由新北市政府警察局汐止分局報告偵辦。
二、證據並所犯法條
（一）訊據被告林真妤坦承因網路覓得上開工作機會，並提供前
      揭中信銀行帳戶之帳號予詐欺集團成員及已將告訴人匯交
      款項花用殆盡等情，復有告訴人陳美秀警詢證述明確，另
      有中信銀行函文檢附被告申設帳戶紀錄、交易明細報表、
      被告與詐欺集團成員之對話紀錄、匯款申請書影本、五股
      區農會活期儲蓄存款簿影本等在卷可考，是被告罪嫌應堪
      認定。
（二）核被告林真妤所為，係犯刑法第339條之4第1項第2款之三
      人以上共同犯詐欺取財罪嫌。被告與同案被告邱士瑜分別
      與「奕儒（長江）」詐欺集團複數成員間，有犯意聯絡及
      行為分擔，依刑法第28條之規定論以共同正犯。另被告尚
      難遽認其有參與犯罪組織，併此敘明。又被告犯罪所得20
      萬元，請依刑法第38條之1第1項、第3項規定宣告沒收，
      並於全部或一部不能沒收或不宜執行沒收時，追徵其價額
      。
三、併辦理由：被告林真妤前於上開時地幫助詐得告訴人陳美秀
    款項而為警查獲之事實，經臺灣桃園地方檢察署檢察官以10
    9年度偵字第18348號追加起訴，現由貴院以109年度審訴字
    第1323號案件審理中（謙股），此有上開追加起訴書附卷足
    憑，而與本案被告所涉罪嫌與該案具有事實上一罪關係，故
    為原追加起訴效力所及，應移由貴院併為審理。
　　　此　致
臺灣桃園地方法院　　　
中    華    民    國    109    年    8    月    10    日
　　　　　　　　　　　　　　　 檢察官  蔡 啟 文
本件正本證明與原本無異　
中　　華　　民　　國　  109　　年　　9　  月　　8   　日
                               書記官  楊 宛 臻